【裁判字號】    99,簡上,248
【裁判日期】    990429
【裁判案由】    詐欺
【裁判全文】
臺灣桃園地方法院刑事判決             99年度簡上字第248號
上  訴  人
即  被  告  乙○○
上列上訴人即被告因詐欺案件，不服本院中華民國99年1月21日
99年度壢簡字第113 號第一審刑事簡易判決（起訴案號：臺灣桃
園地方法院檢察署98年度偵字第18511 號），提起上訴，並經臺
灣桃園地方法院檢察署檢察官函請併案審理（併辦案號：99年度
偵字第4398號），本院管轄之第二審合議庭判決如下：
    主  文
上訴駁回。
乙○○緩刑貳年。
    事  實
一、乙○○明知申請帳戶使用係輕而易舉之事，一般人無故取得
    他人金融帳戶使用之行徑常與財產犯罪之需要密切相關，而
    可預見將帳戶提供他人使用，可能使他人遂行不法所有意圖
    用以詐騙他人，又對於提供帳戶予他人使用雖無必引發他人
    萌生犯罪之確信，但仍以縱若有人持以犯罪亦不違反其本意
    ，而基於幫助他人詐欺取財之不確定故意，於民國98年7 月
    22日下午5 時許，在桃園縣中壢市○○路161 號肯德基速食
    店前，將其申辦之第一商業銀行西壢分行帳號000-00000000
    000 號帳戶（下稱第一銀行西壢分行帳戶）之提款卡及密碼
    交付予某真實姓名年籍不詳自稱「呂經理」之成年人，藉此
    幫助「呂經理」及其所屬詐騙集團達到向他人詐取財物之目
    的。嗣「呂經理」與該詐欺集團所屬成年成員共同基於意圖
    為自己不法所有之犯意聯絡，於98年7 月22日晚間6 時50分
    許，以電話向甲○○佯稱佯稱係東森電視台購物拍賣人員，
    因其之前購物簽收物品時誤載簽收欄位，造成購物金額增加
    ，而要求配合指示進行存匯動作以修復之，致甲○○陷於錯
    誤，而依指示於同日晚間8 時59分許，在臺南縣永康市第一
    商業銀行，共計匯款新臺幣（下同）99,000元至乙○○上開
    帳戶內，旋遭該詐欺集團成員分次提領一空。嗣經甲○○發
    覺有異報警而循線查獲。
二、案經桃園縣政府警察局中壢分局報告臺灣桃園地方法院檢察
    署檢察官偵查後聲請簡易判決處刑，及臺灣桃園地方法院檢
    察署檢察官移送併辦。
    理  由
一、證據能力方面：
（一）按被告以外之人於審判外之陳述，雖不符前4 條之規定，
      而經當事人於審判程序同意作為證據，法院審酌該言詞陳
      述或書面陳述作成時之情況，認為適當者，亦得為證據；
      當事人、代理人或辯護人於法院調查證據時，知有第159
      條第1 項不得為證據之情形，而未於言詞辯論終結前聲明
      異議者，視為有前項之同意，刑事訴訟法第159 條之5 就
      此定有明文。而本案所引用之供述證據，經本院依法踐行
      調查證據程序，且迄本院言詞辯論終結前公訴人、被告均
      未就供述證據之證據能力聲明異議，又查無依法應排除其
      證據能力之情形，是後述所引用供述證據之證據能力均無
      疑義，依法自有證據能力，均得作為本案證據，先予敘明
      。
（二）卷附之被害人甲○○第一銀行自動櫃員機交易明細表2 紙
      ，被告乙○○之第一銀行帳戶存摺影本、第一商業銀行西
      壢分行98年10月14日（98）一西壢字第310 號函暨其附件
      開戶資料及歷史交易明細表等物，均與本案事實具有自然
      關聯性，復屬書證性質，且查無事證足認有違背法定程式
      或經偽造、變造所取得之情事，況公訴人及被告對此部分
      之證據能力亦不爭執，是堪認均有證據能力，附此敘明。
二、訊據被告固坦承其於上揭時、地將其上開第一銀行西壢分行
    帳戶之提款卡交予某真實姓名年籍不詳自稱「呂經理」之成
    年人之事實，惟矢口否認有何幫助詐欺取財之犯行，辯稱：
    伊是因為應徵工作，對方要求伊提供金融機構帳戶之提款卡
    作為薪資轉帳方式，伊也沒有將提款卡密碼告訴對方，伊不
    知道對方會拿給詐騙集團使用云云。惟查：
（一）被害人甲○○於上揭時間遭詐騙集團成員以上揭佯稱之事
      由施詐，而陷於錯誤，於上揭時間將其等所有之款項匯入
      被告上開第一銀行西壢分行帳戶等情，業據證人即被害人
      甲○○於警詢時證述明確，復有被害人甲○○第一銀行自
      動櫃員機交易明細表2 紙，被告乙○○之第一銀行帳戶存
      摺影本、第一商業銀行西壢分行98年10月14日（98）一西
      壢字第310 號函暨其附件開戶資料及歷史交易明細表在卷
      可稽（見98年度偵字第18511 號卷第19頁、第10至12頁、
      第38至46頁），足證被害人甲○○遭詐騙之前開款項，確
      均匯入被告所提供之上開第一銀行西壢分行帳戶內，是該
      等帳戶確有供詐騙集團作為實施詐欺取財犯行之用無訛。
（二）被告雖以前詞置辯，然按金融存款帳戶，事關存戶個人財
      產權益之保障，與存戶之印鑑章、提款卡結合，其專屬性
      、私密性更形提高，一般人均有妥為保管存摺、印鑑章、
      提款卡，以防止被他人冒用之認識，縱有特殊情況偶有將
      存摺、印鑑章、提款卡交付他人之需，亦必深入瞭解其用
      途後再行提供以使用，若落入不明人士手中，極易被利用
      為取贓之犯罪工具，恆係吾人日常生活經驗與事理，而被
      告於檢察官訊問時既已供認：伊在交付提款卡之前就知道
      金融機構有宣導提款卡不能隨便交付他人，且該帳戶是因
      伊之前在加油站打工，作為領取薪資之用，伊之前工作的
      公司並沒有要求伊要交付提款卡等語，足認被告當時應具
      有相當之智識程度與生活、工作經驗，對此亦當認識甚明
      ，其對於對方要求提供帳戶之提款卡自應有所懷疑，惟其
      於本院審理時卻供認：對方並沒有跟伊說公司的名稱、工
      作地點，也不知道要求伊交付提款卡之「呂經理」之真實
      姓名及年籍等語，再佐以被告係於交付上開帳戶提款卡之
      98年7 月22日後6 天（即98年7 月28日）始向銀行辦理掛
      失等情，顯已與常情有悖，是衡情被告當時應可懷疑並預
      見將其帳戶之提款卡交予他人，可能供不法詐騙份子用以
      詐使他人將款項匯入後，再加以提領之用，竟於未加追問
      以防範交付之提款卡遭人盜用，或於交付前確實瞭解工作
      之內容及對方之身分之情形下，猶直接將帳戶之提款卡輕
      易交給不知真實姓名年籍之對方，被告顯具有縱有人以其
      交付之金融帳戶提款卡實施詐欺取財等財產犯罪亦不違背
      其本意之幫助意思至明。
（三）又被告雖辯稱：伊並無將提款卡密碼告訴對方，對方不知
      道伊密碼應該沒有辦法使用，可能係遭對方破解密碼云云
      。惟按我國目前申辦之金融卡均附加有晶片功能，其密碼
      至少為6 位數以上，依統計學機率，一般人若不知密碼，
      幾難以在3 次按密碼試誤之機會下破解，是若非被告主動
      告知，詐欺集團份子又何有可能知悉？再者，詐欺集團份
      子利用他人帳戶收贓之獲利動輒達數萬元、數十萬元或數
      百萬元之譜，與此獲利相較，渠等向原帳戶使用者以購買
      或徵得同意方式取得使用權所花費之成本至多不過數千元
      ，非但能確實保障收贓成果，且此成本實係九牛一毛，不
      足掛齒，顯見詐欺集團成員必以購買或徵得同意之方式取
      得帳戶使用權，絕無大費周章僅騙取他人存摺提款卡之後
      ，再耗費大量無謂成本苦思「破解密碼」方法，甚或在無
      從破解密碼之際，猶須冒原持有者掛失報警致增加遭查獲
      風險之必要。再佐以被告係於97年7 月22日下午5 時許將
      提款卡交與對方，而被害人甲○○則於同日晚間6 時50分
      許即遭詐騙，復於晚間9 時許即將款項匯至被告上開第一
      銀行帳戶內，旋遭提領，衡情倘非被告事先告知提款卡密
      碼，詐騙集團成員自無可能在如此短暫之時間內即可輕易
      破解6 碼之提款卡密碼。況被告於本院審理時供稱：伊設
      的提款卡密碼是123456，該密碼與伊生日、身分證字號或
      其他與伊有關的特殊數字並無任何關係，只是單純好記等
      語，而此密碼既與被告個人之資料並無特殊關係，且僅為
      依順序排列之數字，衡情他人能在不知金融卡密碼之前提
      下，於3 次測試之機會下即可順利破解該密碼之可能性極
      低，是倘非被告將其提款卡之密碼告知他人並交付使用，
      否則豈有如此巧合？益可推知被告確有將上開帳戶之金融
      卡及密碼交予他人使用乙節，應堪認定。
（四）綜上所述，被告上開所辯，屬卸責之詞，不足採信，本案
      事證明確，被告犯行，洵堪認定。
三、按幫助犯之成立，主觀上行為人須有幫助故意，客觀上須有
    幫助行為，意即需對於犯罪與正犯有共同之認識，而以幫助
    之意思，對於正犯資以助力，而未參與實施犯罪之行為者而
    言。被告將所有之第一銀行西壢分行帳戶之提款卡及密碼提
    供予「呂經理」及不詳詐騙集團成員，供其等詐騙被害人財
    物，顯係基於幫助他人詐取財物之犯意所為，屬刑法詐欺罪
    構成要件以外之行為，被告既以幫助他人犯罪之意思而參與
    犯罪構成要件以外之行為，核其所為，係犯刑法第30條第1
    項、第339 條第1 項幫助詐欺取財罪。另臺灣桃園地方法院
    檢察署以99年度偵字第4398號移送併案審理部分，與前揭聲
    請簡易判決處刑經論罪科刑部分，屬同一事實，為聲請簡易
    判決處刑效力所及，基於審判不可分原則，自應由本院併予
    審究，附此敘明。又被告係幫助他人犯罪，爰依刑法第30條
    第2 項規定減輕其刑。另被告所交付供詐欺集團使用之提款
    卡，雖係提供充為幫助該詐欺集團行騙所用，惟提款卡依金
    融機構與客戶之契約，係由金融機構提供予客戶使用，客戶
    結清帳戶時須將提款卡繳回，而客戶如有留存必要時，則由
    金融機構自會消磁作廢後，客戶始得留存等情觀之，提款卡
    在金融機構尚未作廢前，其所有權應仍屬金融機構所有，自
    不得宣告沒收。
四、原審以被告上揭罪證明確，適用刑法第339 條第1 項、第30
    條、第41條第1 項前段，刑法施行法第1 條之1 第1 項、第
    2 項前段，量處被告拘役55日，並諭知易科罰金之折算標準
    ，核其認事用法均無不合，量刑亦無不當，是被告上訴意旨
    否認犯罪，指摘原判決不當，求予撤銷改判，核無理由，應
    予駁回。
五、末查，被告前未曾因故意犯罪受任何有期徒刑以上刑之宣告
    ，此有臺灣高等法院被告前案紀錄表存卷可按，復念及被告
    於本院審理時與被害人甲○○達成和解，並賠償被害人甲○
    ○所受之損害，有和解筆錄在卷為憑，足認被告確有悔悟之
    心，本院認被告經此刑之宣告後，應能知所警惕，而無再犯
    之虞，其所受刑之宣告，以暫不執行為適當，併予宣告緩刑
    3年，以啟自新。
據上論斷，應依刑事訴訟法第455 條之1 第1 項、第3 項、第36
8 條，刑法第74條第1 項第1 款，判決如主文。
本案經檢察官徐文豪到庭執行職務。
中    華    民    國    99    年     4    月    29    日
                刑事第十二庭審判長法  官  魏  于  傑
                                  法  官  李  文  娟
                                  法  官  羅  國  鴻
以上正本證明與原本無異。
不得上訴。
                                  書記官  戴  育  萍
中    華    民    國    99    年    5     月    6     日

司法院資訊處製作；財團法人民間司法改革基金會備份。
